---
title: "药物暴露"
---

# 1 给药页面CRF设计

给药记录

| 字段名称 | 字段值 |
|----|----|
| 是否给药 |  |
| 如否，未给药原因 | 不良事件、永久停药、其他 |
| 未给药原因为不良事件，请选择相关不良事件（可多选） |  |
| 其他未给药原因 |  |
| 是否延迟给药 |  |
| 如是，延迟给药原因 | 不良事件、其他 |
| 延迟给药原因为不良事件，请选择相关不良事件（可多选） |  |
| 其他延迟给药原因 |  |
| 是否有剂量调整 |  |
| 剂量调整原因 | 不良事件、其他 |
| 剂量调整原因为不良事件，请选择相关不良事件（可多选） |  |
| 其他剂量调整原因描述 |  |
| 计划给药剂量水平（mg/m\^2） |  |
| 其他计划给药剂量水平（mg/m\^2） |  |
| 计划给药总剂量（mg） |  |
| 实际给药总剂量（mg） |  |
| 若有其他与计划不一致的给药情况，请描述并提供原因 |  |
| 给药开始日期/时间 |  |
| 给药结束日期/时间 |  |
| 给药过程是否中断 |  |
| 给药中断原因 | 不良事件、其他 |
| 给药中断原因为不良事件，请选择相关不良事件（可多选 ） |  |
| 其他原因 ，请描述 |  |
| 中断后药物处置 |  |
| 其他处置 ，请描述 |  |

# 2 TLF展示的统计量

### 2.1 药物暴露（安全性分析集）

```{r}
#| echo: false
#| warning: false
#| message: false
# 隐藏代码，只显示结果
library(gt)
library(tibble)
library(dplyr)

df <- tribble(
  ~统计量, ~试验组, ~对照组, ~type,
  "药物暴露总时间（月）", "", "", "section",
  "例数（缺失）", "xx (x)", "xx (x)","detail",
  "平均值（标准差）", "x.xx (x.xxx)", "x.xx (x.xxx)","detail",
  "中位数", "x.xx", "x.xx","detail",
  "四分位数 (Q1,Q3)", "x.xx, x.xx", "x.xx, x.xx","detail",
  "最小值，最大值", "x.x, x.x", "x.x, x.x","detail",
  "药物暴露时间的分类（月），n（%）", "", "", "section",
  "≥3个月", "xx (xx.x)", "xx (xx.x)","detail",
  "≥6个月", "xx (xx.x)", "xx (xx.x)","detail",
  "≥12个月", "xx (xx.x)", "xx (xx.x)","detail",
  "给药周期数", "", "", "section",
  "例数（缺失）", "xx (x)", "xx (x)","detail",
  "平均值（标准差）", "x.xx (x.xxx)", "x.xx (x.xxx)","detail",
  "中位数", "x.xx", "x.xx","detail",
  "四分位数 (Q1,Q3)", "x.xx, x.xx", "x.xx, x.xx","detail",
  "最小值，最大值", "x.x, x.x", "x.x, x.x","detail",
  "累积剂量（单位）", "", "", "section",
  "例数（缺失）", "xx (x)", "xx (x)","detail",
  "平均值（标准差）", "x.xx (x.xxx)", "x.xx (x.xxx)","detail",
  "中位数", "x.xx", "x.xx","detail",
  "四分位数 (Q1,Q3)", "x.xx, x.xx", "x.xx, x.xx","detail",
  "最小值，最大值", "x.x, x.x", "x.x, x.x","detail",
  "实际剂量强度（单位）", "", "", "section",
  "例数（缺失）", "xx (x)", "xx (x)","detail",
  "平均值（标准差）", "x.xx (x.xxx)", "x.xx (x.xxx)","detail",
  "中位数", "x.xx", "x.xx","detail",
  "四分位数 (Q1,Q3)", "x.xx, x.xx", "x.xx, x.xx","detail",
  "最小值，最大值", "x.x, x.x", "x.x, x.x","detail",
  "相对剂量强度（%）", "", "", "section",
  "例数（缺失）", "xx (x)", "xx (x)","detail",
  "平均值（标准差）", "x.xx (x.xxx)", "x.xx (x.xxx)","detail",
  "中位数", "x.xx", "x.xx","detail",
  "四分位数 (Q1,Q3)", "x.xx, x.xx", "x.xx, x.xx","detail",
  "最小值，最大值", "x.x, x.x", "x.x, x.x","detail"
)

gt_tbl <- df %>%
  select(-type) %>%
  gt()

gt_tbl %>%
  tab_style(
    style = cell_text(weight = "bold"),
    locations = cells_body(
      rows = df$type == "section",
      columns = 统计量
    )
  ) %>%
  tab_style(
    style = cell_text(indent = px(20)),
    locations = cells_body(
      rows = df$type == "detail",
      columns = 统计量
    )
  )
```

1.  药物暴露总时间（月）=（研究药物末次暴露日期 - 研究药物首次给药日期）/30.4375，包括暂停用药的时间。其中，研究药物末次暴露日期为（研究药物末次给药日期+xx天）、死亡日期中较早的日期。其中xx为给药周期。

2.  给药周期数=药物暴露总时间（天）/xx。其中xx为给药周期。

3.  累积剂量：参与者在研究药物暴露期间实际给药的总剂量。累积剂量常用的单位有：mg/m\^2、mg/kg、mg等。程序员需结合CRF中收集的实际给药剂量（mg）和BSA、体重等进行计算。常见的计算公式如下：

    1.  $\text{累积剂量（mg/m}^2\text{）}=\sum \frac{\text{每个周期给药剂量（mg）}}{\text{BSA（m}^2\text{）}}$

    2.  $\text{累积剂量（mg/kg）=}\sum \frac{\text{每个周期给药剂量（mg）}}{\text{体重（kg）}}$

        不难发现，计算累积剂量时我们会用到BSA和体重，那BSA和体重该如何选取？这需要根据药品给药手册去确定，如有些药品给药手册规定每个周期给药前最近一次体重较基线变化＞xx%，则用给周期给药前最近一次体重，并以新体重作为后续给药量判断的参考值，否则采样基线体重。每个药品都不同，我们要根据实际项目操作去确定。

4.  实际剂量强度（ADI）=累积剂量/给药周期数。

5.  计划剂量强度：每个给药周期内根据方案计划给与的药物剂量。常用的计算公式如下：

    1.  不存在剂量负荷的情况：$\text{计划剂量强度（mg/kg每给药周期)}=\frac{\text{计划给药剂量（mg/kg）}}{\text{给药周期}}$

    2.  存在剂量负荷的情况：$\text{计划剂量强度（mg/kg每给药周期)}=\frac{\text{负荷剂量（mg/kg）+常规剂量（mg/kg）×(给药周期数-1)}}{\text{给药周期}}$

6.  相对剂量强度（RDI）%=ADI/计划剂量强度×100，计划剂量强度是单位时间内根据方案给予参与者的剂量。

### 2.2 治疗期间剂量调整（安全性分析集）

```{r}
#| echo: false
#| warning: false
#| message: false
# 隐藏代码，只显示结果
library(gt)
library(tibble)
library(dplyr)

df <- tribble(
  ~统计量, ~试验组, ~对照组, ~type,
  "剂量减少", "", "", "section",
  "不良事件", "xx (x)", "xx (x)","detail",
  "其他", "xx (x)", "xx (x)","detail",
  "延迟给药", "", "", "section",
  "不良事件", "xx (x)", "xx (x)","detail",
  "其他", "xx (x)", "xx (x)","detail"
)

gt_tbl <- df %>%
  select(-type) %>%
  gt()

gt_tbl %>%
  tab_style(
    style = cell_text(weight = "bold"),
    locations = cells_body(
      rows = df$type == "section",
      columns = 统计量
    )
  ) %>%
  tab_style(
    style = cell_text(indent = px(20)),
    locations = cells_body(
      rows = df$type == "detail",
      columns = 统计量
    )
  )
```

1.  剂量减少：CRF中对应的剂量调整字段。因为通常仅允许剂量下调。

2.  延迟给药：对于联合用药，延迟给药的计算规则为CRF中收集的延迟给药或未给药但未给药原因不为永久停药。对于单药，延迟给药的计算规则为CRF中收集的延迟给药，因为单药不存在跨访视未给药。

# 3 给药页面与其他页面之间的关联

## 3.1 剂量减少

1.  若给药页面剂量调整原因等于不良事件，那么就会有一条对应的不良事件，且该不良事件对研究药物采取的措施为“剂量减少"。

``` note
但如果项目有CUTOFF，可能会造成存在导致研究药物剂量减少的AE，但没有剂量调整的给药记录。原因是发生剂量调整的给药开始日期在CUTOFF后，但对应的AE是一条持续发生的，AE开始日期早于CUTOFF日期。例如：S0001 AESTDAT=2025-12-12 AEOUT=未好转/未缓解/持续 AEACN=剂量减少，但给药页面对应的是C5D1 EXSTDAT=2026-04-01 发生剂量减少，所以这条给药记录被删掉了。
```

## 3.2 延迟给药

1.  如果药物暴露页面记录了延迟给药原因为不良事件的记录，那对应不良事件页面会存在一条AE，但对研究药物采取的措施不一定为暂停用药，因为这条AE可能同时对应减少剂量和暂停用药。由于剂量减少同时是先发生的，所以对于同时存在减少剂量和暂停用药的AE，AEACN会记录减少剂量。

2.  如果存在一条AE，AEACN为暂停用药，药物暴露页面也可能不会有对应的给药记录，因为可能没有到给药周期，所以不会录入。

综上，延迟给药/暂停用药对不上是可以接受的，但剂量减少需要注意，在无CUTOFF下，通过两个数据源计算的例数应该保持一致。