---
title: "ADTTE"
---

# 1 ADTTE中包含的变量

| 变量名        | 描述             |                                           |
|-------------------|-------------------------|----------------------------|
| USUBJID、ASEQ |                  |                                           |
| PARCAT1       | 参数类别1        | RSCIST 1.1                                |
| PARAM         | 参数             | 无进展生存期（月）                        |
| PARAMCD       | 参数简称         | PFS、OS、TTR、DOR                         |
| AVAL          | 分析值           | (ADT-STARTDT+1)/30.4375                   |
| STARTDT       | 事件时间起点日期 | 给药日期、开始日期                        |
| CNSR          | 删失             | 0,1                                       |
| EVNTDESC      | 事件或删失描述   | 疾病进展日期、开始新抗肿瘤治疗.....       |
| CNSDTDSC      | 删失日期描述     | 新抗肿瘤前末次肿瘤评估日期.....           |
| ADT           | 日期-分析用      | 疾病进展日期、新抗肿瘤前末次肿瘤评估日期. |
| RSEVAL        | 评估者           | 研究者、IRC                               |

# 2 PFS

## 2.1 PFS事件/删失判断流程图

```{mermaid}
flowchart TD
  A[是否有基线及基线后肿评?] -- 否 --> B1[是否死亡?]
  A[是否有基线及基线后肿评?] -- 是 --> B2[是否PD?]

  B1[是否死亡?] -- 否 --> CNSR01[CNSR01]
  B1[是否死亡?] -- 是 --> C1[死亡前是否发生新抗?]
  C1[死亡前是否发生新抗?] -- 否 --> C2[死亡距离开始日期是否超过两个肿评间隔?]
  C1[死亡前是否发生新抗?] -- 是 --> CNSR02[CNSR02]
  C2[死亡距离开始日期是否超过两个肿评间隔?] -- 否 --> EVNT01[EVNT01]
  C2[死亡距离开始日期是否超过两个肿评间隔?] -- 是 --> CNSR03[CNSR03]

  B2[是否PD?] -- 否 --> D2[是否死亡?]
  B2[是否PD?] -- 是 --> D1[PD前是否发生新抗?]
  D1[PD前是否发生新抗?] -- 否 --> D3[PD距离开始/上次肿评日期是否超过两个肿评间隔?]
  D1[PD前是否发生新抗?] -- 是 --> CNSR04[CNSR04]
  D3[PD距离开始/上次肿评日期是否超过两个肿评间隔?] -- 否 --> EVNT03[EVNT03]
  D3[PD距离开始/上次肿评日期是否超过两个肿评间隔?] -- 是 --> CNSR05[CNSR05]

  D2[是否死亡?] -- 否 --> E2[是否发生新抗?]
  D2[是否死亡?] -- 是 --> E1[死亡前是否发生新抗?]

  E1[死亡前是否发生新抗?] -- 否 --> E3[死亡距离开始/上次肿评日期是否超过两个肿评间隔?]
  E1[死亡前是否发生新抗?] -- 是 --> CNSR06[CNSR06]

  E3[死亡距离开始/上次肿评日期是否超过两个肿评间隔?] -- 否 --> EVNT02[EVNT02]
  E3[死亡距离开始/上次肿评日期是否超过两个肿评间隔?] -- 是 --> CNSR07[CNSR07]
  E2[是否发生新抗?] -- 否 --> E4[是否退出试验?]
  E2[是否发生新抗?] -- 是 --> CNSR10[CNSR10]
  E4[是否退出试验?] -- 否 --> CNSR08[CNSR08]
  E4[是否退出试验?] -- 是 --> CNSR09[CNSR09]
  

  %% 点击跳转
  click EVNT01 "#evnt01"
  click EVNT02 "#evnt02"
  click EVNT03 "#evnt03"

  click CNSR01 "#cnsr01"
  click CNSR02 "#cnsr02"
  click CNSR03 "#cnsr03"
  click CNSR04 "#cnsr04"
  click CNSR05 "#cnsr05"
  click CNSR06 "#cnsr06"
  click CNSR07 "#cnsr07"
  click CNSR08 "#cnsr08"
  click CNSR09 "#cnsr09"
  click CNSR10 "#cnsr10"
  %% 样式
  classDef event fill:#A8E6A3,stroke:#2E7D32,stroke-width:2px;
  classDef censor fill:#FFE082,stroke:#EF6C00,stroke-width:2px;

  class EVNT01,EVNT02,EVNT03,EVNT04 event;
  class CNSR01,CNSR02,CNSR03,CNSR04,CNSR05,CNSR06,CNSR07,CNSR08,CNSR09,CNSR10 censor;

```

## 2.2 PFS事件/删失详细说明

下文代码中用的日期在ADDATES [1.2章节](addates.qmd#addates-adtdesc)中有详细说明，RS2DUR为两次肿评间隔天数，在PFS [1.2.2章节](pfs.qmd#pfs-rs2dur)有详细介绍。

### EVNT01 {#evnt01}

1.  逻辑
    a)  无基线或无基线后评估
    b)  未发生PD
    c)  未开始新抗肿治疗
    d)  死亡
    e)  死亡距离开始日期未超过两个肿评间隔
2.  代码

```{r eval=FALSE}
(is.na(TEVALDT) | is.na(FEVALDT)) & is.na(PDDT) & is.na(NCTXSDT) & !is.na(DTHDT) & (DTHDT - STARTDT <= RS2DUR)
```

3.  变量值
    a)  ADT = DTHDT
    b)  EVNTDESC = 死亡

### EVNT02 {#evnt02}

1.  逻辑
    a)  有基线和基线后评估
    b)  未PD
    c)  死亡
    d)  死亡前未发生新抗
    e)  死亡距离开始/上次肿评日期未超过两个肿评间隔
2.  代码

```{r eval=FALSE}
!is.na(TEVALDT) & !is.na(FEVALDT) & is.na(PDDT) & !is.na(DTHDT) & (is.na(NCTXSDT) | NCTXSDT >= DTHDT) & (DTHDT - STARTDT/LINTERDT <= RS2DUR)
```

3.  变量值
    a)  ADT = DTHDT
    b)  EVNTDESC = 死亡

### EVNT03 {#evnt03}

1.  逻辑
    a)  有基线和基线后评估
    b)  发生PD
    c)  PD前未发生新抗
    d)  PD距离开始/上次肿评日期未超过两个肿评间隔
2.  代码

```{r eval=FALSE}
!is.na(TEVALDT) & !is.na(FEVALDT) & !is.na(PDDT) & (is.na(NCTXSDT) | NCTXSDT >= PDDT) & (PDDT - STARTDT/LINTERDT <= RS2DUR)
```

3.  变量值
    a)  ADT = PDDT
    b)  EVNTDESC = 疾病进展

### CNSR01 {#cnsr01}

1.  逻辑
    a)  无基线或无基线后评估
    b)  未发生死亡
2.  代码

```{r eval=FALSE}
(is.na(TEVALDT) | is.na(FEVALDT)) & is.na(DTHDT)
```

3.  变量值
    a)  ADT = STARTDT
    b)  EVNTDESC = 无基线或基线后影像学检查
    c)  CNSR = 1
    d)  CNSDTDSC = 开始日期

### CNSR02 {#cnsr02}

1.  逻辑
    a)  无基线或无基线后评估
    b)  死亡
    c)  死亡前发生新抗
2.  代码

```{r eval=FALSE}
(is.na(TEVALDT) | is.na(FEVALDT)) & !is.na(DTHDT) & !is.na(NCTXSDT) & NCTXSDT < DTHDT
```

3.  变量值
    a)  ADT = STARTDT
    b)  EVNTDESC = 开始新抗肿瘤治疗
    c)  CNSR = 1
    d)  CNSDTDSC = 开始日期

### CNSR03 {#cnsr03}

1.  逻辑
    a)  无基线或无基线后评估
    b)  死亡
    c)  未发生新抗
    d)  死亡距离开始日期超过两个肿评间隔
2.  代码

```{r eval=FALSE}
(is.na(TEVALDT) | is.na(FEVALDT)) & !is.na(DTHDT) & is.na(NCTXSDT) & (DTHDT - STARTDT > RS2DUR)
```

3.  变量值
    a)  ADT = STARTDT
    b)  EVNTDESC = 连续2次及以上肿瘤评估缺失后发生事件
    c)  CNSR = 1
    d)  CNSDTDSC = 开始日期

### CNSR04 {#cnsr04}

1.  逻辑
    a)  有基线和基线后评估
    b)  发生PD
    c)  PD前发生新抗
2.  代码

```{r eval=FALSE}
!is.na(TEVALDT) & !is.na(FEVALDT) & !is.na(PDDT) & !is.na(NCTXSDT) & NCTXSDT < PDDT
```

3.  变量值
    a)  ADT = STARTDT/LINTERDT
    b)  EVNTDESC = 开始新抗肿瘤治疗
    c)  CNSR = 1
    d)  CNSDTDSC = 开始日期/新抗肿瘤治疗之前的末次可评价影像学检查日期

### CNSR05 {#cnsr05}

1.  逻辑
    a)  有基线和基线后评估
    b)  发生PD
    c)  PD前未发生新抗
    d)  PD距离开始/上次肿评日期超过两个肿评间隔
2.  代码

```{r eval=FALSE}
!is.na(TEVALDT) & !is.na(FEVALDT) & !is.na(PDDT) & (is.na(NCTXSDT) | NCTXSDT >= PDDT) & (PDDT - STARTDT/LINTERDT > RS2DUR)
```

3.  变量值
    a)  ADT = STARTDT/LINTERDT
    b)  EVNTDESC = 连续2次及以上肿瘤评估缺失后发生事件
    c)  CNSR = 1
    d)  CNSDTDSC = STARTDT/疾病进展前的末次可评价影像学检查日期

### CNSR06 {#cnsr06}

1.  逻辑
    a)  有基线和基线后评估
    b)  无PD
    c)  死亡
    d)  死亡前发生新抗
2.  代码

```{r eval=FALSE}
!is.na(TEVALDT) & !is.na(FEVALDT) & is.na(PDDT) & !is.na(DTHDT) & !is.na(NCTXSDT) & NCTXSDT < DTHDT
```

3.  变量值
    a)  ADT = LINTERDT
    b)  EVNTDESC = 开始新抗肿瘤治疗
    c)  CNSR = 1
    d)  CNSDTDSC = 新抗肿瘤治疗之前的末次可评价影像学检查日期

### CNSR07 {#cnsr07}

1.  逻辑
    a)  有基线和基线后评估
    b)  无PD
    c)  死亡
    d)  死亡前未发生新抗
    e)  死亡距离上次肿评日期超过两个肿评间隔
2.  代码

```{r eval=FALSE}
!is.na(TEVALDT) & !is.na(FEVALDT) & is.na(PDDT) & !is.na(DTHDT) & (is.na(NCTXSDT) | NCTXSDT >= DTHDT) & (DTHDT - LINTERDT > RS2DUR)
```

3.  变量值
    a)  ADT = LINTERDT
    b)  EVNTDESC = 连续2次及以上肿瘤评估缺失后发生事件
    c)  CNSR = 1
    d)  CNSDTDSC = 死亡前的末次可评价影像学检查日期

### CNSR08 {#cnsr08}

1.  逻辑
    a)  有基线和基线后评估
    b)  无PD
    c)  无死亡
    d)  无新抗
    e)  未退出试验
2.  代码

```{r eval=FALSE}
!is.na(TEVALDT) & !is.na(FEVALDT) & is.na(PDDT) & is.na(DTHDT) & is.na(EOSDT)
```

3.  变量值
    a)  ADT = LINTERDT
    b)  EVNTDESC = 继续试验，无事发生
    c)  CNSR = 1
    d)  CNSDTDSC = 最后一次可评价影像学检查日期

### CNSR09 {#cnsr09}

1.  逻辑
    a)  有基线和基线后评估
    b)  无PD
    c)  无死亡
    d)  无新抗
    e)  退出试验
2.  代码

```{r eval=FALSE}
!is.na(TEVALDT) & !is.na(FEVALDT) & is.na(PDDT) & is.na(DTHDT) & !is.na(EOSDT)
```

3.  变量值
    a)  ADT = EOSDT
    b)  EVNTDESC = 失访/撤回知情同意/其他
    c)  CNSR = 1
    d)  CNSDTDSC = 最后一次可评价影像学检查日期

### CNSR10 {#cnsr10}

1.  逻辑
    a)  有基线和基线后评估
    b)  无PD
    c)  无死亡
    d)  发生新抗
2.  代码

```{r eval=FALSE}
!is.na(TEVALDT) & !is.na(FEVALDT) & is.na(PDDT) & is.na(DTHDT) & !is.na(NCTXSDT)
```

3.  变量值
    a)  ADT = LINTERDT
    b)  EVNTDESC = 开始新抗肿瘤治疗
    c)  CNSR = 1
    d)  CNSDTDSC = 新抗肿瘤治疗之前的末次可评价影像学检查日期