---
title: "统计方法"
---

# 1 最佳总体疗效汇总分析

```{r}
#| echo: false
#| warning: false
#| message: false
# 隐藏代码，只显示结果
library(gt)
library(tibble)
library(dplyr)

df <- tribble(
  ~统计量, ~试验组, ~对照组, ~type,
  "客观缓解率（ORR）", "xx (x)", "xx (x)", "section",
  "各组率的95%置信区间", "(x.xx, x.xx)", "(x.xx, x.xx)","detail",
  "基于分层CMH法的率差及其95%置信区间（%）", "x.xx (x.xx, x.xx)", "x.xx (x.xx, x.xx)","detail",
  "基于M-N法的率差及其95%置信区间（%）", "x.xx (x.xx, x.xx)", "x.xx (x.xx, x.xx)","detail"
)

gt_tbl <- df %>%
  select(-type) %>%
  gt()

gt_tbl %>%
  tab_style(
    style = cell_text(weight = "bold"),
    locations = cells_body(
      rows = df$type == "section",
      columns = 统计量
    )
  ) %>%
  tab_style(
    style = cell_text(indent = px(20)),
    locations = cells_body(
      rows = df$type == "detail",
      columns = 统计量
    )
  )
```

## 1.1 客观缓解率及各组率的95%CI

### 1.1.1 确切概率法（Clopper-Pearson）法

#### 方法简介

Clopper-Pearson法（确切概率法）是一种基于二项分布的精确置信区间估计方法，常用于估计二分类终点（如ORR、DCR等）的率及其95%置信区间。适用于样本量较小的情况。

#### SAS模版代码

``` sas
proc freq data=orr;
by trt01pn;
weight count/zeros;
tables resp/binomial(exact level='1') alpha=0.05;
ods output binomialcls=cl_orr;
run;
```

其中，数据集`orr`的格式为:

| trt01pn | resp | count |
|---------|------|-------|
| 1       | 0    | 5     |
| 1       | 1    | 6     |
| 2       | 0    | 7     |
| 2       | 1    | 0     |

其中，TRT01PN为治疗组别；RESP为响应变量，RESP=1代表达到客观缓解，RESP=0代表未达到客观缓解；COUNT为每个TRT01PN\*RESP类别下的例数。需要主要的是，即使某个类别下例数为0，我们也要在数据集中展示。

#### 参数说明

+------------------+-----------------------------------------------------+
| 参数             | 说明                                                |
+==================+=====================================================+
| `binomial`       | 二项分布                                            |
+------------------+-----------------------------------------------------+
| `exact`          | 采样exact法计算置信区间                             |
+------------------+-----------------------------------------------------+
| `level='1'`      | 基于第1水平（将达到客观缓解作为分子）计算二项分布率 |
+------------------+-----------------------------------------------------+
| `binomialcls`    | 输出基于二项分布的精确置信区间                      |
+------------------+-----------------------------------------------------+

#### 输出结果

输出结果通常包括：

-   Proportion：响应率（Response Rate）
-   LowerCL：95%置信区间下限
-   UpperCL：95%置信区间上限

## 1.2 率差及其95%置信区间

### 1.2.1 Miettinen-Nurminen法

一种基于score统计量、用于两独立样本率差置信区间估计的稳健方法，在小样本或极端事件率情况下较Wald法具有更好的统计性能。

``` sas
ods trace on;
ods output PdiffCLs=PdiffCLs;
proc freq data=orr;
  weight count/zeros;
  table trt01pn*resp/riskdiff(cl=mn column=2)  alpha=0.05;
run;
ods output close;
ods trace off;
```

输入数据集`orr`同上。

#### 参数说明

+--------------+------------------------------------------------------------------+
| 参数         | 说明                                                             |
+==============+==================================================================+
| `riskdiff`   | 计算两组间率差（Risk Difference）                                |
+--------------+------------------------------------------------------------------+
| `cl=mn`      | 采用MN法估计率差的置信区间                                       |
+--------------+------------------------------------------------------------------+
| `column=2`   | 基于第二列事件率（达到客观缓解）计算组间率差（resp=1）。         |
|              |                                                                  |
|              | 默认是第一行-第二行（即trt01pn=1 减去 trt01pn=2，试验组-对照组） |
+--------------+------------------------------------------------------------------+
| `PdiffCLs`   | 输出率差及其置信区间结果的数据集                                 |
+--------------+------------------------------------------------------------------+

#### 输出结果

-   RiskDifference：率差（客观缓解率，试验组-对照组）

-   LowerCL：95%置信区间下限

-   UpperCL：95%置信区间上限

### 1.2.2 Cochran-Mantel-Haenszel（CMH）法-分层率差

CMH法常用于随机分层临床试验中二分类终点的组间比较。该方法通过在各分层内计算组间率差，并采用Mantel-Haenszel方法进行加权合并，从而得到考虑分层因素后的共同率差（Common Risk Difference）及其95%置信区间。

相比直接计算总体率差，CMH法能够降低分层因素不平衡对结果的影响，因此广泛应用于ORR、DCR等疗效终点分析。

``` sas
ods trace on;
ods output CommonPdiff=CommonPdiff;
proc freq data=orr_stratirt;
  weight count/zeros;
  table stratirt*trt01pn*resp/commonriskdiff(cl=mh column=2)  alpha=0.05;
run;
ods output close;
ods trace off;
```

输入数据集`orr_stratirt`的格式为：

+---------------+---------------+---------------+---------------+
| stratirt      | trt01pn       | resp          | count         |
+===============+===============+===============+===============+
| 男            | 1             | 0             | 3             |
+---------------+---------------+---------------+---------------+
| 男            | 1             | 1             | 4             |
+---------------+---------------+---------------+---------------+
| 女            | 2             | 0             | 0             |
+---------------+---------------+---------------+---------------+
| 女            | 2             | 1             | 3             |
+---------------+---------------+---------------+---------------+

其中，stratirt代表分层因素变量，可以存在多个，如果存在多个分层变量，可通过`strat1 * strat2 * strat3 * trt01pn * resp`。需要主要的是，数据集的格式必须为`分层变量 * 治疗组别 * 应答变量`。因为我们会column=2作为事件率，行1-行2计算率差，所以输入表格的最后两列必须为 trt01p和resp。

#### 参数说明

+------------------+--------------------------------------------------------+
| 参数             | 说明                                                   |
+==================+========================================================+
| `stratirt`       | 分层因素                                               |
+------------------+--------------------------------------------------------+
| `commonriskdiff` | 计算考虑分层因素后的共同率差（Common Risk Difference） |
+------------------+--------------------------------------------------------+
| `cl=mh`          | 采用Mantel-Haenszel方法估计率差的95%置信区间           |
+------------------+--------------------------------------------------------+
| `column=2`       | 基于第2列事件率计算组间率差，通常对应响应率            |
+------------------+--------------------------------------------------------+
| `CommonPdiff`    | 输出共同率差及其95%置信区间结果的数据集                |
+------------------+--------------------------------------------------------+

#### 输出结果

-   Value：公共率差

-   LowerCL：95%置信区间下限

-   UpperCL：95%置信区间上限

# 2 无进展生存期相关统计方法

研究常涉及的无进展生存期相关统计方法：

1.  采用Kaplan-Meier法估计各治疗组的中位PFS及其95%CI，并构建各治疗组的Kaplan-Meier曲线。

2.  采用Kaplan-Meier法估计在3、6、9、12个月（或其他合适时间点）时的无进展生存率及其95% CI。

3.  采用对数秩检验（log-rank test）进行组间比较。

4.  采用Cox比例风险模型评估组间HR及95% CI。

```{r}
#| echo: false
#| warning: false
#| message: false
# 隐藏代码，只显示结果
library(gt)
library(tibble)
library(dplyr)

df <- tribble(
  ~统计量, ~试验组, ~对照组, ~type,
  "无进展生存期（月）", "", "", "section",
  "Q1（95%置信区间）", "x.xx (x.xx, x.xx)", "x.xx (x.xx, x.xx)","detail",
  "中位数（95%置信区间）", "x.xx (x.xx, x.xx)", "x.xx (x.xx, x.xx)","detail",
  "Q3（95%置信区间）", "x.xx (x.xx, x.xx)", "x.xx (x.xx, x.xx)","detail",
  "分层分析", "xx (x)", "xx (x)", "section",
  "组间比较P值/组间比较P值（单侧）", "x.xx", "","detail",
  "风险比（95%置信区间）", "x.xx (x.xx, x.xx)", "","detail",
  "非分层分析", "", "", "section",
  "组间比较P值/组间比较P值（单侧）", "x.xx", "","detail",
  "风险比（95%置信区间）", "x.xx (x.xx, x.xx)", "","detail",
  "无进展生存率（95%置信区间）（%）", "", "", "section",
  "3个月", "x.xx (x.xx, x.xx)", "x.xx (x.xx, x.xx)","detail",
  "6个月", "x.xx (x.xx, x.xx)", "x.xx (x.xx, x.xx)","detail",
  "9个月", "x.xx (x.xx, x.xx)", "x.xx (x.xx, x.xx)","detail"
)

gt_tbl <- df %>%
  select(-type) %>%
  gt()

gt_tbl %>%
  tab_style(
    style = cell_text(weight = "bold"),
    locations = cells_body(
      rows = df$type == "section",
      columns = 统计量
    )
  ) %>%
  tab_style(
    style = cell_text(indent = px(20)),
    locations = cells_body(
      rows = df$type == "detail",
      columns = 统计量
    )
  )
```

## 2.1 Kaplan-Meier法估计各治疗组的中位PFS及其95%CI

``` sas
/*未分层*/
proc lifetest data=adtte outsurv=occur1 method=KM timelist=3,6,9,12 reduceout;
  time aval*cnsr(1);
    strata trt01pn / test=logrank;
    ods output homtests=homtests1 Homstats=stats1 quartiles=quar1;
run;

/*分层计算logrank*/
proc lifetest data=adtte outsurv=occur1 method=KM;;
  time aval*cnsr(1);
  strata stratirt1 stratirt2 stratirt3 / group= trt01pn test=logrank;
  ods output homtests=homtests1 Homstats=stats1;
run;
```

#### 参数说明

+----------------------------------------+---------------------------------+
| 参数                                   | 说明                            |
+========================================+=================================+
| `strata stratirt1 stratirt2 stratirt3` |                                 |
+----------------------------------------+---------------------------------+
| `aval`                                 |                                 |
+----------------------------------------+---------------------------------+
| `cnsr`                                 | 删失指示符（0=事件，1=删失）    |
+----------------------------------------+---------------------------------+
| `group= trt01pn`                       |                                 |
+----------------------------------------+---------------------------------+
| `test=logrank`                         |                                 |
+----------------------------------------+---------------------------------+
| `homtests`                             |                                 |
+----------------------------------------+---------------------------------+
| `homstats`                             |                                 |
+----------------------------------------+---------------------------------+

#### 输出结果

## 2.2 Kaplan-Meier法估计各时间点的无进展生存率

## 2.3 对数秩检验（log-rank test）进行组间P值

### 2.3.1 非分层对数秩检验

### 2.3.2 分层对数秩检验

``` sas
proc lifetest data=adtte method=KM;
  time aval*cnsr(1);
  strata trt01pn / test=logrank;
  ods output homtests=homtests1 Homstats=stats1 quartiles=quar1;
run;

  *优效性 单侧p值,group="P"中的P是对照组 *;
 proc sql noprint;
   select logrank into :rank1 from stats1 where grpn=2; ***group="P";
 quit;


data homtests2;
    set homtests1; 
  /*对照组好*/
    if &rank1.<0 then p_oneside=1-probchisq/2;   /*单侧P值*/
  /*试验组好*/
  if &rank1.>=0 then p_oneside=probchisq/2;

    if p_oneside<0.0001 then pvalue="<0.0001";
    else pvalue=strip(put(round(p_oneside,0.0001),8.4));
run;
```

## 2.4 Cox比例风险模型评估组间HR及95% CI

### 2.4.1 非分层Cox比例风险模型

### 2.4.2 分层Cox比例风险模型

问题：为什么计算logrank或HR值，有分层和未分层两种方式，但计算中位无进展生存期或各时点无进展生存率，就不会考虑分层和未分层？

答："估计性描述"和"组间比较"是两类不同的统计问题。中位PFS和PFS率是在“描述组本身”，而logrank或HR是组间比较。

## 2.5 PFS随访时间

## 3.1 参数说明