---
title: "数据处理（Transform）"
format: html
---

```{r}
#| label: setup
#| include: false

library(tidyverse)
library(nycflights13)
library(dplyr)

options(
  dplyr.summarise.inform = FALSE
)
```

# 1 逻辑向量（logical vectors）

## 1.1 数值比较（Numeric comparison)

数值比较是最常见的生成逻辑向量的方式，比较运算符号包括：`>`, `<`, `>=`, `<=`, `==`, `!=`，常和filter()搭配使用。

```{r}
flights |> 
  filter(dep_delay > 60)
```

### 1.1.1 浮点数比较（Floating point comparison）

由于计算机存储数值的方式，浮点数比较可能会出现意外的结果，建议使用`near()`函数进行比较。

```{r}
x <- c(1/5*5, sqrt(2)^2)
x
x == c(1,2)
near(x, c(1,2))
print(x, digits = 20)
```

### 1.1.2 NA (missing values)

NA可以理解为未知（UNKNOWN）,与任何值（包括NA）比较的结果都是NA。如果要判断一个值是否为NA，应该使用`is.na()`函数。而不是`variable == NA`。

```{r}
NA > 5
# 不知道 是否等于 不知道 等于 不知道
NA == NA

flights |> 
  filter(is.na(dep_delay))

flights |> 
  filter(dep_delay == NA)
```

## 1.2 布尔运行（Boolean algebra）

布尔运算符有`&`（AND）, `|`（OR）, `!`（NOT），`xor()`（exclusive OR）。需要注意的是`||`和`&&`是短路运算符，他们只会返回一个TRUE/FALSE值，通常用于控制流语句中。

### 1.2.1 在布尔运算中的NA

在布尔运算中，NA有点复杂，比如下面的例子，你乍看一眼会觉得不一致。

```{r}
df <- tibble(
  x = c(TRUE, FALSE, NA)
)
df |> 
  mutate(
    and = x & NA,
    or = x | NA
  )
```

一个非常好的帮助我们理解的方法是：我们可以把NA想象成既可以是TRUE也可是FALSE的值，那么TRUE & NA的结果可以是TRUE & TRUE（TRUE）或者TRUE & FALSE（FALSE），所以最终结果是NA。同样的，FALSE \| NA的结果可以是FALSE \| TRUE（TRUE）或者FALSE \| FALSE（FALSE），所以最终结果FALSE。NA 遇到任何值任何运算都是NA。

### 1.2.2 %in% 操作符

`%in%`操作符是一个非常有用的工具，可以用来检查一个值是否在一个向量中。它的语法是：`x %in% y`，返回一个长度与x相同的逻辑向量，表示x中的每个元素是否在y中出现过。注意，NA在%in%和布尔比较中结果不一致，NA %in% c(NA, 1)返回TRUE，而NA == NA返回NA。

### 1.2.3 对逻辑向量进行统计汇总（Logical summaries）

在R里，TRUE会被当做1，FALSE会被当做0。因此，我们可以对逻辑向量进行统计汇总，比如求和、平均值等。比如下面的例子，我们可以计算飞机起飞延误不超过1小时的比例。

```{r}
flights |> 
  group_by(year, month, day) |>
  summarise(
    prop = mean(dep_delay <= 60, na.rm = TRUE),
    .groups = "drop"
  )

```

`any`和`all`函数也非常有用，`any(x)`等于`|`，`all(x)`等于`&`。

### 1.2.4 逻辑向量的子集（Subsetting with logical vectors）

逻辑向量可以用来对数据进行子集化，在实际中非常常见。比如下面的例子，我们可以得到飞机延误的记录。

```{r}

flights |> 
  filter(arr_delay > 0) |> 
  group_by(year, month, day) |>
  summarise(
    behind = mean(dep_delay, na.rm = TRUE),
    n = n(),
    .groups = "drop"
  )
```

上面的例子计算了飞机延误的时间平均值，但如果我们同时也想得到飞机提前的平均值呢？下面的例子展示了如何使用条件子集来计算飞机延误和提前的平均值。

```{r}

# 平均延误时间
flights |> 
  group_by(year, month, day) |>
  summarise(
    behind = mean(dep_delay[dep_delay > 0], na.rm = TRUE),
    ahead = mean(dep_delay[dep_delay < 0], na.rm = TRUE),
    n = n(),
    .groups = "drop"
  )
# 延误航班占比
flights |> 
  group_by(year, month, day) |>
  summarise(
    behind = mean(dep_delay > 0, na.rm = TRUE),
    ahead = mean(dep_delay < 0, na.rm = TRUE),
    n = n(),
    .groups = "drop"
  )
```

### 1.2.5 条件赋值 (Conditional transformations)

#### (1) if_else()

`if_else()`有4个参数，第1个是条件判断，第2个是条件判断为TRUE是返回的值，第3个是条件判断为FALSE时返回的值，第4个是条件判断为NA时返回的值。

```{r}
x <- c(-3:3, NA)
if_else(x > 0, "+ve", "-ve", "???")
if_else(x == 0, "0", if_else(x > 0, "+ve", "-ve", "???"))
```

#### (1) case_when()

`case_when()`类似嵌套的`if_else()`语句，如果没有匹配到条件，会赋值NA。

```{r}
x <- c(-3:3, NA)
case_when(
  x == 0 ~ "0",
  x < 0 ~ "-ve",
  x > 0 ~ "+ve",
  is.na(x) ~ "???"
)
case_when(
  x < 0 ~ "-ve",
  x > 0 ~ "+ve"
)
```

需要注意的是，`case_when`和`if_else()` 的输出结果需要时兼容的，例如输出的结果必需全是字符型或数值型，不能字符和数值两种形式掺杂。

# 2 数字（Numbers）

## 2.1 衍生数值变量（Making numbers）

`pares_double`和`parse_number()`能将字符形式的数值转换为数值型，`parse_number()`会自动去掉字符串中的非数字字符，而`parse_double()`则会保留这些字符。

```{r}
x <- c("1.23","4.5")
parse_double(x)
x <- c("$1.23", "4,5")
parse_number(x)
```

## 2.2 计算频数（Counts）

`count()`函数可以用来计算频数

```{r}
flights |>
  count(dest, sort = TRUE)
# 如果你想要展示所有的数据，可以使用 |> print(n = Inf) 或|> View() 来查看完整的数据。
```

同时，使用`group_by``()`,`summarize``()`和`n()` 也能达到此目的，并且还能计算其他变量的汇总分析。

```{r}
flights |>
  group_by(dest) |>
  summarise(
    n = n(),
    delay = mean(dep_delay, na.rm = TRUE),
    .groups = "drop"
  )
```

`n()`函数只能在`summarise()`和`mutate()`中使用，与`n()`函数类似的还有`n_distinct()`函数，可以用来计算不同值的数量。
```{r}
flights |> 
  group_by(dest) |>
  summarise(
    n = n(),
    n_distinct = n_distinct(carrier),
    .groups = "drop"
  )
```

## 2.3 算数运算和向量回收规则
算数运算符包括：`+`, `-`, `*`, `/`, `^`，这些运算符可以用来对数值进行基本的算术运算，算数运算很简单，我们不会详细介绍。但需要注意的是，在进行算术运算时，如果两个向量的长度不相等，R会自动进行向量回收（vector recycling），R会重复较短的向量来匹配较长的向量。
通常情况下，我们希望回收单个数值（长度为1的向量），但R会对任何长度较短的向量执行回收操作。如果较长的向量的长度不是较短的向量长度的倍数，R会发出一个警告，提示回收可能导致不一致的结果。
```{r}
x <- c(1, 2, 3, 4)
y <- c(10, 20)
x + y
x1 <- c(1, 2)
y1 <- c(10, 20, 3, 4)
x1 * y1
x2 <- c(1, 2)
y2 <- c(10, 20, 3)
x2 * y2
```

回收规则同样应用于比较运算（`>`, `<`, `==`等），会产生意外的结果如果使用`==`而不是`%in%`来检查一个值是否在一个向量中。
```{r}
flights |> 
  filter(month == c(1, 2))
```

上面这段代码，仅会返回奇数行且月份为1或偶数行月份为2的记录，而不是返回月份为1或2的记录。正确的做法是使用`%in%`操作符。

### 2.4 最小值和最大值（Min and max）
`pmin()`和`pmax()`函数可以用来计算两个或多个向量的元素级最小值和最大值。
需要注意的是`min()`和`max()`函数返回的是整个向量的最小值和最大值，会得到所有行的min和max值有一样的错误结果，而不是元素级的最小值和最大值。
```{r}
df <- tibble(
  x = c(1, 2, 3),
  y = c(4, 1, NA)
)

df %>%
  mutate(
    min = pmin(x, y, na.rm = TRUE),
    max = pmax(x, y, na.rm = TRUE)
  )

df %>%
  mutate(
    min = min(x, y, na.rm = TRUE),
    max = max(x, y, na.rm = TRUE)
  )
```

### 2.5 膜运算（Modular arithmetic）

`%%`和`%/%`运算符可以用来进行膜运算，`%%`返回除法的余数，而`%/%`返回除法的商的整数部分。在flights数据集中，我们可以使用膜运算来将变量`sched_dep_time`转换为小时和分钟的格式。
```{r}
flights %>%
  mutate(
    dep_hour = sched_dep_time %/% 100,
    dep_minute = sched_dep_time %% 100
  )
```

### 2.6 对数运算（Logarithms）
常用的对数函数包括：`log()`（以e为底）, `log10()`（以10为底）, `log2()`（以2为底）。

### 2.7 四舍五入（Rounding）
`round()`是常用的四舍五入函数,`round()`函数会将数值四舍五入至整数。当然，可以用过digits来控制精度，`round(x, digits)`会将数值四舍五入至最接近的10^-n位数，所以digits=2表示四舍五入到最接近的0.01位。同理，若digits=-2示四舍五入到最接近的100位。
```{r}
round(123.456)
round(123.456, digits = 2)  
round(123.456, digits = -2)
```

有个地方需要注意的是，`round()`函数在处理.5的情况时，采用的是"round to even"的规则，也就是当数值正好在两个整数的中间时，会将其四舍五入到最近的偶数。这是为了避免在大量数据中产生系统性的偏差，一半的.5会向上取整，一半会向下取整。
```{r}
round(2.5)
round(4.5)
```

类似的函数还有`ceiling()`和`floor()`，`ceiling()`函数会将数值向上取整到最近的整数，而`floor()`函数会将数值向下取整到最近的整数。
```{r}
ceiling(2.3)
floor(2.7)
```

同时，如果你想把一个整数四舍五入到某个数的倍数，可以先除以那个数，使用`round()`函数进行四舍五入，然后再乘以那个数。这在画图横坐标最大刻度计算时非常有用。
```{r}
round(123.456 / 5) * 5
round(123.456 / 10) * 10
```

### 2.8 将数值分段（Cutting and binning）
`cut()`函数可以用来将数值分段，`cut(x, breaks)`函数会将数值x分成由breaks指定的区间，并返回一个因子变量，表示每个数值所属的区间。`cut()`函数还有一些其他参数，比如`labels`可以用来指定每个区间的标签。在范围外的数值会被标记为NA。同时可以通过`include.lowest`参数来控制是否将边界值包含在第一个区间中，默认情况下，`cut()`函数会将左边界包含在区间外，而将右边界排除在内。
```{r}  
x <- c(1, 2, 3, 4, 5, -1)
cut(x, breaks = c(0, 2, 4, 6))
z <- cut(x, breaks = c(0, 2, 4, 6), labels = c("Low", "Medium", "High"))
z
class(z)
```

### 2.9 累积与滚动汇总（Cumulative and rolling summaries）
`cumsum()`函数可以用来计算累积和，`cumprod()`函数可以用来计算累积积，`cummin()`函数可以用来计算累积最小值，`cummax()`函数可以用来计算累积最大值。这些函数在数据分析中非常有用，可以帮助我们理解数据的趋势和变化。

### 2.10 排序（Ranks）
`min_rank()`函数可以用来计算最小排名，row_number()函数可以用来计算行号，dense_rank()函数可以用来计算密集排名，percent_rank()函数可以用来计算百分位排名。这些函数在数据分析中非常有用，可以帮助我们理解数据的分布和相对位置。
```{r}
x <- tibble(
  x = c(1, 5, 5, 17, 22, NA)
)

x |> 
  mutate(
    min_rank = min_rank(x),
    row_number = row_number(x),
    dense_rank = dense_rank(x),
    percent_rank = percent_rank(x)
  )

```

### 2.11 差分（Offsets）
`lag()`函数可以用来计算滞后值，`lead()`函数可以用来计算前导值。这些函数在时间序列分析中非常有用，可以帮助我们理解数据的变化和趋势。

### 2.12 连续标识符（Cumulative identifiers）
```{r}
events <- tibble(
  time = c(0,1,2,3,5,10,12,15,17,19,30,40,44,67)
)

events <- events |> 
  mutate(
# default = first(time), 用这行的第一个值来填充NA
    diff = time - lag(time, default = first(time)),
    has_gap = diff > 5,
    group = cumsum(has_gap)
  )

events
```

如果想要每组内第一行，可以用`consecutive_id()`和`slice_head(n = 1)`来实现。
```{r}
events

events |> 
  group_by(id = consecutive_id(group)) |> 
  slice_head(n = 1)

# 直接用存在的group列来分组，是不是也可以呢？在这个例子中，结果是一样的。
# 但如果group列中有相同的值但不连续，那么结果就不一样了。详细看下面的介绍：

events |> 
  group_by(group) |> 
  slice_head(n = 1)
```

上面两段代码的区别是，group_by(group)会将group列中的相同值分为一组，而group_by(id = consecutive_id(group))会将group列中连续相同的值分为一组。也就是说，如果group列中有相同的值但不连续，那么group_by(group)会将它们分为一组，而group_by(id = consecutive_id(group))会将它们分为不同的组。

```{r}
x <- tibble(
  group = c("A", "A", "B", "B", "A", "A")
)
x |> 
  group_by(group) |> 
  slice_head(n = 1)

x |>
  group_by(id = consecutive_id(group)) |> 
  slice_head(n = 1)
```

### 根据位置选择观测（Positions）
在`summarize()`中，我们可以使用`first(x)`、`nth(x, n)`和`last(x)`函数来根据位置选择观测。可以通过`na_rm = TRUE`参数来忽略NA值，通过`order_by`参数来指定排序变量，以便在选择观测时按照特定的顺序进行选择。若数据中没有特定位置的值时，也可以通过`default`参数来确定默认值。
```{r}
# 当没有order_by参数时，first()、nth()和last()函数会按照数据的原始顺序来选择观测。也就是说，它们会选择每组中的第一个、第二个或最后一个观测，而不考虑任何特定的排序。
flights |> 
  group_by(year, month, day) |> 
  summarize(
    first = first(dep_delay, na_rm = TRUE),
    second = nth(dep_delay, 2, na_rm = TRUE),
    last = last(dep_delay, na_rm = TRUE),
    .groups = "drop"
  )

flights |> 
  group_by(year, month, day) |> 
  summarize(
    first = first(dep_delay, na_rm = TRUE, order_by = dep_delay),
    second = nth(dep_delay, 2, na_rm = TRUE, order_by = dep_delay),
    last = last(dep_delay, na_rm = TRUE, order_by = dep_delay),
    .groups = "drop"
  )
```
